臺灣板橋地方法院民事判決　　　　　　　 96年度訴字第688號
原　　　告　戊○○
被　　　告　乙○○
　　　　　　信美房屋仲介有限公司
上一人之法定代理人
　　　　　　丙○○
上列二人共同訴訟代理人
　　　　　　錢裕國律師
複代 理 人　王一翰律師
被　　　告　住商實業股份有限公司
　　　　　　　　　　設台北市大安區○○○路○段267號3樓之2
法定代理人　甲○○　住同上
訴訟代理人　丁○○　住同上
上列當事人間請求損害賠償事件，於中華民國96年10月9 日言詞
辯論終結，本院判決如下：
    主          文
原告之訴及假執行之聲請均駁回。
訴訟費用由原告負擔。
    事 實 及 理 由
壹、當事人之主張：
一、原告方面：
    聲明：被告應連帶給付原告新臺幣（下同）60萬元，及自起
    訴狀繕本送達翌日起至清償日止按週年利率百分之五計算之
    利息，其中任一被告已為給付者，其他被告於該給付範圍內
    同免責任。並陳明原告願供擔保以代釋明，請准宣告假執行
    。
    其陳述及所提出之證據如下：
(一)原告前於民國93年間委託被告住商實業股份有限公司（下稱
    住商實業公司）中和中山分公司即信美房屋仲介有限公司（
    下稱信美房屋仲介公司）向被告乙○○購買坐落臺北縣中和
    市○○路○ 段74巷8 號1 樓房屋及其增建部分，買賣雙方於
    93年12月即已交屋及支付價金完畢，原告並已支付仲介費。
    原告自93年12月起即占有使用系爭房屋及增建部分，該增建
    部分係有屋頂及三面牆壁之車庫二間，詎料訴外人呂德一於
    95年1 月19日突然將原告所購之車庫以鐵架圍起而阻止原告
    使用，呂德一並主張早於91年11月11日業經系爭房屋所有權
    人返還，並提出臺北縣中和市調解委員會91年民調字第924
    號調解書而主張原告無權使用該車庫，原告通知被告等出面
    處理而未獲回應，迄今仍未對原告有任何賠償。原告購買系
    爭房屋及車庫於交屋後一年餘即遭第三人主張原告自始無權
    而不可占用，原告受損甚鉅。原告所購系爭房屋鄰近停車位
    之租金每月約2,500 元，系爭車庫為水泥隔間，使用上可達
    數十年，本件原告僅先請求相當於10年租金之不能使用車庫
    之損害60萬元。
(二)請求之依據：
  １、被告乙○○出賣系爭不動產，車庫部分因第三人主張原告
      自始無權利而不得使用，應對原告負債務不履行之不完全
      給付及瑕疵擔保之損害賠償之責。
  ２、被告信美房屋仲介公司為不動產經紀業，於本件不動產交
      易中未告知房屋實況，屬不完全給付，原告得依不動產經
      紀業管理條例第26條第2 項、民法第227 條及消費者保護
      法第51條但書規定請求賠償。
  ３、被告住商實業公司應就被告信美房屋仲介公司之行為負表
      見代理之責。
(三)不起訴處分中已經載明呂德一於91年11月11日業已取回告訴
    人購買之系爭房屋加蓋部分坐落呂德一所有227-13號土地，
    被告抗辯呂德一未收回云云完全不實。被告稱不知有調解筆
    錄存在，又主張呂德一雖請求取回土地，並由中和市調解委
    員會調解成立，然呂德一並未真正依該調解於91年12月30日
    僱工完成工程，二者已有矛盾。又既不知有調解筆錄，又如
    何知道呂德一與唐春玲仍繼續依91年8 月17日協議書無償借
    用？
(四)原告當初係委託被告信美公司，並非有巢氏，豈可能由原告
    之妻與有巢氏簽立不動產說明書？被告所提出之有巢氏屋況
    說明書係臨訟偽作者，該說明書上承買人之簽章並非原告之
    妻所簽。又系爭房屋成交金額為490 萬元，與該說明書記載
    之金額580 萬元不同，且該說明書係對於法定空地而寫，非
    針對車位之規定，被告張冠李戴。
(五)本件重點在於乙○○是否將其無權利之車庫售予原告，原告
    係信賴可合法使用系爭車庫才購買，於遭訴外人呂德一主張
    權利後依法提出告訴，才得知有調解筆錄，且早在原告購得
    系爭房地之前系爭車庫及土地已交給呂德一，此原告不得不
    因受有損害而向被告請求賠償之緣故。被告竟抹黑謂原告與
    呂德一相處不快，故呂德一方將車庫收回云云，此為不實。
    被告在出售系爭車庫與原告時，被告乙○○已對該車庫無權
    利，被告對原告表明有權讓與並收取價金，後原告遭第三人
    主張權利而不得使用，被告等即屬違約，被告等以所謂原告
    知隨時會收回使用云云，不過係混淆之詞，被告應就此負損
    害賠償之責。若當初被告等明白告知該車庫已遭第三人收回
    ，原告必不致於支付高額價金而連該車庫一併購買，被告乙○○受有價金、被告信美公司受有仲介費之利益。
(六)被告住商公司已自認其應負表見代理之責。
(七)證據：提出不動產買賣契約書、協議書、借屋裝修同意書、
    建物所有權狀、土地所有權狀、標的物現況說明書、統一發
    票、照片、調解書、臺北杭南郵局95年11月20日第9453號存
    證信函、臺北杭南郵局96年3 月8 日第1566號存證信函、臺
    灣板橋地方法院檢察署95年8 月18日95年度偵字第12198 號
    檢察官不起訴處分書、臺灣桃園地方法院91年度訴字第1066
    號民事判決查詢結果、臺灣高等法院94年度上易字第249 號
    民事判決查詢結果等影本為證據，並聲請訊問證人己○○。
二、被告乙○○、信美房屋仲介有限公司方面：
    聲明：請求駁回原告之訴及假執行之聲請；並陳明如受不利
    之判決，願供擔保請求免為假執行。
    其陳述及所提出之證據如下：
(一)不爭執點：
  １、係爭車庫當初興建時，除使用於台北縣中和市○○○段頂
      南勢角小段（下稱同地段）第227-9 地號（即後被告乙○○賣與原告之地號）之土地外，並有佔用227-13地號之部
      分畸零地，故當時227-9 地號之所有人唐春玲（即被告乙○○之前手）與227- 13 地號之所有人呂德一曾有協定，
      雙方同意該佔用土地由唐春玲使用，呂德一若因改建等因
      素需收回自用，唐春玲無條件歸還，若唐春玲出售不動產
      ，需通知呂德一等人，並告知承買人相關義務（參原告自
      行所附原證一號中便有此協定書）。其後，唐春玲將係爭
      土地連同房屋賣與被告乙○○，乙○○再賣與原告戊○○
      。
  ２、上開原證一之不動產買賣契約書中便附有前揭協定書。
  ３、原告自93年12月起即佔有使用係爭房屋及增建部分，至95
      年間達一年多之時間。
(二)原告締約時是否知悉被告之前手唐春玲與呂德一間有係係爭
    停車位之協定（即原證一所附之協定書）？
  １、前揭原告戊○○與被告乙○○之前手唐春玲與呂德一之協
      定，原告知之甚詳，此可從其所附原證一中便有該協定書
      可得而之；換言之，原告於購買係爭房地時，便已被明確
      告知係爭車庫隨時有遭同地段227-13地號所有權人請求返
      還之可能。
  ２、次按原告自行聲請傳喚之證人己○○於鈞院96年8 月2 日
      之證詞亦稱：「（法官：當時交易的情況？）證人：由董
      太太知道那間房子在賣，再來委託我們去找那間房子出來
      ，我找有巢氏來合作，是屋主委託有巢氏在賣，我們就去
      找有巢氏來接洽。後來，是因為有旁邊使用權的問題，後
      來有巢氏有補使用權的證明給我們，買方之前知道有些糾
      紛。」、「（法官：（提示）是否這張使用權證明？）證
      人：是的。買方看到這張使用權證明之後才同意購買。…
      …」，足見原告甚至係看到原證一所附協定書後才同意購
      買，故其今竟謊稱不知悉，誠屬臨訟卸責之詞甚明。
(三)被告是否有保證原告就係爭增建停車位部分有永久使用權？
  １、當初係爭房屋係先透過有巢氏房屋市公所加盟店（金永和
      房屋仲介股份有限公司）銷售，再經與有巢氏房屋市公所
      加盟店有合作關係之被告信美房屋仲介有限公司覓得買主
      即原告戊○○，而有巢氏房屋之不動產說明書之產權調查
      表第肆項【產權相關注意事項】便有約定：「買賣雙方就
      本標的物買賣事宜，已確知以下事項，並知悉其權利義務
      ：* 本案有停車位，買方已知悉停車位使用權利義務，並
      依管理委員會規定或住戶約定使用。* 本案建物現況有（
      一樓空地）增建情事。* 本案為一樓建物，法定空地為所
      有住戶共有，現況有部分面積為賣方自己單獨使用；法定
      權需依分管契約或住戶規約之規定辦理，不保證可永久使
      用。」（參被證一）原告知之甚詳，並由其妻李莉娜並在
      此說明書上簽名確認。故原告於購買係爭不動產時，被告
      乙○○或信美房屋公司便已確切告知停車位之使用狀況，
      且不保證可永久使用，故不論被告乙○○或信美房屋公司
      均無不完全給付之責任。
  ２、且上開有巢氏市公所加盟店之「不動產說明書」確係由原
      告之妻李莉娜親自簽名確認，並已經證人己○○證實在案
      ，即「（被告訴訟代理人錢裕國律師請問第三頁承買人簽
      章李莉娜是何人？）證人：李莉娜是董先生的太太。」、
      「被告訴訟代理人錢裕國律師：李莉娜及乙○○是否當事
      人自己簽名？」證人：是的。我沒有看到他們簽，李莉娜
      是我斡旋的時候拿給他簽名的。乙○○的部分是我拿到時
      就簽好了。」，由此益證被告所言確屬真實。
  ３、係爭車庫除有前述協定外，訴外人呂德一雖於91年11月11
      日請求取回佔用土地，並由台北縣中和市調解委員會調解
      成立，然其後呂德一併未真正依上開調解筆錄內容於91年
      12月30日僱工完成工程，而取回使用，仍繼續依91年8 月
      17日協定書無償借予被告乙○○之前手唐春玲使用，惟被
      告雖不知有上開調解筆錄存在，但如前所述可知對於係爭
      車庫並不保證可永久使用，即隨時有遭同地段227-13地號
      所有權人取回之可能，誠已經被告等確實告知，並附有91
      年8 月17日協定書於本件買賣契約書之內可參，故自難再
      以此歸責，況查，原告自93年12月起佔有使用係爭車庫，
      呂德一亦未加以反對，本件實乃原告使用係爭車庫一年有
      餘，直至95年初，因原告與呂德一間相處不快，呂德一方
      將係爭車庫收回自用，原告告訴呂德一毀損罪名未果（參
      被證二），旋提此訴，由此益證原告之訴，誠不足採。
(四)係爭車庫當初興建時，除使用於台北縣中和市○○○段頂南
    勢角小段（下稱同地段）第227-9 地號（即後被告乙○○賣
    與原告之地號）之土地外，並有佔用227-13地號之部分畸零
    地，故當時227-9 地號之所有人唐春玲（即被告乙○○之前
    手）與227-13地號之所有人呂德一曾有協定，雙方同意該佔
    用土地由唐春玲使用，呂德一若因改建等因素需收回自用，
    唐春玲無條件歸還，若唐春玲出售不動產，需通知呂德一等
    人，並告知承買人相關義務（參原告自行所附原證一號中便
    有此協定書）。其後，唐春玲將係爭土地連同房屋賣與被告
    乙○○，乙○○再賣與原告戊○○。前揭原告戊○○與被告
    乙○○之前手唐春玲與呂德一之協定，原告知之甚詳，此可
    從其所附證物中便有該協定書可得而之；換言之，原告於購
    買係爭房地時，便已被明確告知係爭車庫隨時有遭同地段22
    7-13地號所有人請求返還之可能。故不論被告乙○○或信美
    房屋公司均無不完全給付之責任。
(五)原告於準備（一）狀第三頁表示其妻並未於被證一之不動產
    說明書上簽名，另表示該說明書上之交易價金為580 萬與實
    際成交價490 萬有別，而主張該不動產說明書上之簽名係偽
    造，然不動產說明書上之建物確為係爭建物無疑，而上之交
    易價金為賣方即被告乙○○當初願意出售之價格，後因仲介
    業者居間協調而以490 萬出售，此價格之協調為不動產交易
    上所常見，不足為奇。原告既否認其上簽名之真正，煩請鈞
    院就該筆跡送請鑑定，以明事實之真偽另原告表示：「產權
    相關注意事項係記載：『法定空地為所有住戶共有…』，並
    非針對停車位之規定」云云，誠屬斷章取義之狡辯之辭，蓋
    係爭停車位便係在法定空地上所加蓋而成，該產權自然仍與
    法定空地相同而為所有住戶所共有，並無任何「張冠李戴」
    之處。
(六)證據：提出有巢氏房屋市公所加盟店金永和房屋仲介股份有
    限公司興南豪華一樓不動產說明書（物件編號UA0000000）
    、臺灣高等法院檢察署95年9 月20日95年度上聲議字第4062
    號處分書等影本為證據。
三、被告住商實業股份有限公司方面：
    聲明：請求駁回原告之訴及假執行之聲請；並陳明如受不利
    之判決，願供擔保請求免為假執行。
    其陳述及所提出之證據如下：
(一)被告住商實業股份有限公司（下稱被告住商公司）與被告信
    美房屋仲介有限公司間，僅為加盟關係，即被告信美房屋仲
    介有限公司以加盟之方式，使用被告公司之『住商不動產』
    服務標章，實際上其為獨立法人，與被告住商公司無任何僱
    傭關係，自無連帶責任之存在。被告住商公司與被告信美房
    屋仲介有限公司間之授權金，係被告住商公司提供被告信美
    房屋仲介公司營業協助之服務，僅授權使用服務標章，並未
    授權代理權而許該公司得以被告住商公司名義為法律行為，
    且被告信美房屋仲介有限公司對外經營仲介業務及簽訂契約
    等行為均以自己公司名義為之，被告信美房屋仲介有限公司
    加盟被告住商公司以來，均依規定於對外之廣告、市招及名
    片等，明顯載明該公司為加盟店及該公司名稱，雖使用被告
    住商公司所印製之契約書，但仍於契約書上記明，定約人為
    「信美房屋仲介有限公司」，原告謂被告住商公司欺騙消費
    者等語，顯與事實不符。
(二)按「民法第一百六十九條所謂，由自己之行為表示以代理權
    授與他人，對於第三人應負授權人之責任者，須本人就某種
    法律行為，確有表見之事實，足使第三人就該法律行為信該
    他人有代理權之情形存在，始有其適用，倘本人就某種法律
    行為，未曾有表見之事實，自無依上開規定，命本人就該法
    律行為對於第三人負授權人責任之理。」，最高法院79年台
    上字第1817號民事裁判要旨參照（被證一）。本案被告與被
    告信美房屋仲介有限公司，係加盟主與加盟者之加盟關係，
    人事、會計、營運各自獨立，自負盈虧，無從屬關係。被告
    僅係授權加盟店使用「住商不動產」服務標章，並非授與代
    理權而許該公司得以被告公司名義為法律行為，被告亦無其
    他任何行為表示以代理權授與被告公司，自不應令負授權人
    責任。次按「民法第一百六十九條所為表見代理之規定，係
    指代理人之代理行為，雖無代理權，而有可使第三人信其代
    理權之理由，因而使本人對於第三人負授權人責任之無權代
    理行為，仍須以先有代理行為之存在為要件。」、「代理或
    表見代理，前者為有權代理，後者屬無權代理，僅因本人有
    使第三人信為以代理權授與他人之行為，而令本人負授權人
    責任，但二者既均屬於代理行為，故必以本人名義為法律行
    為，倘其並無代理本人之意思表示，而係以自己名義為法律
    行為，即無代理或表見代理之適用。」，最高法院70年台上
    字第1250號、台灣高等法院84年重上字第444 號民事裁判要
    旨參照（被證二）。本案被告信美房屋仲介有限公司與原告
    定約時，於名片、契約上均明確載明該公司名稱為「信美房
    屋仲介有限公司」，是以原告訂約時，即明知或可得而知被
    告信美房屋仲介公司並無代理被告住商公司之權限。信美房
    屋仲介有限公司係以自己名義為法律行為，而並無代理被告
    之意思表示。因此被告與信美房屋仲介有限公司間即無表見
    代理之適用至為明確。依民法第一百六十九條但書規定，被
    告住商公司自不須負授權人責任。原告於準備書（二）狀中
    指被告已自承有表見代理，顯有所誤。
(三)另行政院公平交易委員會94.2.24.公法字第0940001278號令
    ：「房屋仲介業者宜於廣告、市招及名片上等明顯處加註「
    加盟店」字樣，以使消費者能清楚分辨提供仲介服務之行為
    主體，至於標示方式，原則上由房屋仲介業者自行斟酌採行
    。」上開函令即係為免消費者有誤認交易對象而設。查信美
    房屋仲介有限公司加盟被告公司以來，均依規定於對外之廣
    告、市招及名片等，明顯載明該公司為加盟店，雖使用被告
    公司所印製之契約書，但仍於契約書上記明，定約人為信美
    房屋仲介有限公司，尚難謂有足以引人錯誤之情事。亦顯非
    原告所指「顯屬告知消費者加盟店之服務即為住商實業公司
    之行為」。
(四)本件被告信美房屋仲介有限公司與原告間之契約，係以被告
    信美房屋仲介有限公司自己之名義簽定，自應由該公司負其
    法律責任，與被告無關。被告與原告間無任何契約關係，原
    告亦未直接接受被告之服務，被告亦未與原告間發生消費關
    係，當無消費者保護法之適用。
(五)綜上所述，本件原告主張被告與信美房屋仲介有限公司有連
    帶責任關係實屬無理由。
(六)證據：提出最高法院79年度台上字第1817號、70年度台上字
    第1250號民事判決查詢結果、臺灣高等法院84年度重上字第
    444 號民事判決查詢結果等影本為證據。
貳、本院依職權向臺北縣中和市調解委員會調取該會91年民調字
    第924 號調解案件卷宗，並向臺灣板橋地方法院檢察署調取
    該署95年度偵字第12198號刑事偵查卷宗。
參、得心證之理由：
一、原告主張其於93年間委託被告信美房屋仲介有限公司（下稱
    信美房屋仲介公司）仲介，向被告乙○○購買坐落臺北縣中
    和市○○路○ 段74巷8 號1 樓房屋及其增建部分，買賣雙方
    於93年12月即已交屋及支付價金完畢，原告並已支付仲介服
    務費等事實，為被告等所不爭執，並有原告所提出兩造俱不
    爭執其真正之不動產買賣契約書影本及統一發票影本在卷可
    參（見本院卷第6 至16頁），則原告上開主張自堪信為真實
    。原告又主張其自93年12月起即占有使用系爭房屋及增建部
    分，該增建部分係有屋頂及三面牆壁之車庫二間，但於95年
    1 月19日遭訴外人呂德一以鐵架圍起車庫，阻止原告使用該
    車庫等情，亦為被告等所不爭執，則原告此部分主張亦堪認
    為真實。
二、關於被告乙○○部分：
    原告主張其所購買前述房屋之增建部分，因遭訴外人呂德一
    收回而無法繼續使用，因主張被告乙○○應依債務不履行之
    不完全給付及瑕疵擔保責任負損害賠償責任等情，為被告乙○○所否認，並抗辯稱該增建部分之車位有隨時遭地主收回
    之危險，原告早已知悉此情等語。經查，依據原告所提出前
    揭房屋之不動產買賣契約書影本所附之標的物現況說明書所
    示，前揭房屋之買賣並未包含車位在內，此有該標的物現況
    說明書影本可參（見本院卷第15頁），因此關於原告所爭執
    者實為前揭房屋之增建部分；又據原告所提前揭房屋之不動
    產買賣契約書內所附之訴外人呂德一與唐春玲、林淑貞等二
    人於91年8 月17日所成立之協議書影本所載：「甲方：呂建
    宏、呂德一，乙方：唐春玲，雙方為90年執宿7830號函法拍
    屋點交事項（座落中和市○○○段頂南勢角小段227-9 地號
    土地及中和市○○路○段74巷8 號房屋）協議事項如後：一
    、現今前開房屋加蓋部份佔用到中和市○○○段頂南勢角小
    段227- 13 地號土地，雙方同意該佔用部分無償借予乙方使
    用，乙方若需以圍牆圍起，則以同地段227-9 地號為界，屆
    時甲方若因改建等因素需收回自用，乙方同意無條件歸還佔
    用之部份。二、屆時若乙方出售前開不動產，需通知甲方，
    並告知承買人之義務，若因乙方未告之而衍生之法律責任則
    由乙方承擔。」，此有該協議書影本在卷可參（見本院卷第
    9 頁），而該協議書影本乃作為前述不動產買賣契約書之附
    件，買賣雙方即賣方乙○○與買方戊○○俱在裝訂接合處蓋
    用私章作為騎縫章，可見被告抗辯稱原告早已知悉該增建部
    分所用之土地隨時有遭地主收回之危險一節，尚非全無可採
    ；且依證人己○○到庭所稱「……。我是先受買方委託去找
    房子的，屋子的來源是從有巢氏永和市公所店來的，屋況調
    查是有巢氏作的。」、「董太太知道那間房子在賣，再來委
    託我們去找那間房子出來，我找有巢氏來合作，是屋主委託
    有巢氏在賣，我們就去找有巢氏來接洽。後來，是因為有旁
    邊使用權的問題，後來有巢氏有補使用權的證明給我們，買
    方之前知道有些糾紛。」、「……。買方看到這張使用權證
    明之後才同意購買。本來樓上與樓下是同一個屋主，後來樓
    中樓的部分有些爭議，有一個洞，樓上是要求要先處理車位
    的問題，後來就是行不通，樓下是戊○○。後來樓上是直接
    叫人停車在那個位置，……。」、「李莉娜是董先生的太太
    。」、「……，李莉娜是我斡旋的時候拿給他簽名的。乙○○的部分是我拿到時就簽好了。」等語（見本院96年8 月2
    日言詞辯論筆錄，卷第105 頁以下），可見被告所抗辯之原
    告對於該車庫之使用權利有隨時遭原來土地所有權人收回之
    風險存在早已知悉一節，尚屬可採；雖然嗣於91年11月11日
    呂德一等四人又與唐春玲在臺北縣中和市調解委員會成立調
    解，唐春玲同意將坐落中和市○○○段南勢角小段227-13地
    號土地返還呂德一等四人，並議定由呂德一等人自行僱工築
    圍牆，此經本院向臺北縣中和市調解委員會調取該會91年民
    調字第924 號調解事件卷宗核閱屬實（影印卷附本件卷），
    然訴外人呂德一等並未實際上在該處築起圍牆，且於原告93
    年12月間受領前揭房屋後，仍任原告繼續使用至95年1 月19
    日方僱工於其所有之土地上以鐵架圍起，可見原告於與被告
    乙○○訂約買受前揭房屋之時及受領該房屋之時，前述坐落
    於訴外人呂德一土地上之車庫均處於得使用但有隨時遭收回
    危險之狀態，原告既已知悉此一情形存在，猶與被告乙○○
    簽約買受，被告亦依照現狀出售並交付買賣標的，自無不完
    全給付可言，且該危險既然為原告所明知，亦不得再主張其
    為買賣標的之瑕疵，故原告自不得再主張該增建部分有遭他
    人收回之危險存在一節，而指被告乙○○有不完全給付或應
    負瑕疵擔保責任，則原告上開主張既非可採，其請求被告乙○○應賠償其不能使用該增建部分充作車庫使用之損害，自
    屬無理由。
三、關於被告信美房屋仲介有限公司部分：
    原告主張依據不動產經紀業管理條例第26條第2 項、民法第
    227 條、消費者保護法第51條但書等規定，請求被告信美房
    屋仲介公司負損害賠償責任，但為被告信美房屋仲介公司所
    否認。按「當事人主張有利於己之事實者，就其事實有舉證
    之責任，但法律別有規定或依其情形顯失公平者，不在此限
    。」，民事訴訟法第277 條定有明文；次按「因可歸責於債
    務人之事由，致為不完全給付者，債權人得依關於給付遲延
    或給付不能之規定行使其權利。」，民法第227 條第1 項定
    有明文；又按「經紀業因經紀人員執行仲介或代銷業務之故
    意或過失致交易當事人受損害者，該經紀業應與經紀人員負
    連帶賠償責任。」，亦為不動產經紀業管理條例第26條第2
    項所明定；再按「依本法所提之訴訟，因企業經營者之故意
    所致之損害，消費者得請求損害額三倍以下之懲罰性賠償金
    ；但因過失所致之損害，得請求損害額一倍以下之懲罰性賠
    償金。」，亦為消費者保護法第51條所明定。經查，本件原
    告向被告乙○○買受前揭中和市○○路房屋，係經由被告信
    美房屋仲介公司仲介而成一節，乃兩造不爭執之事實，被告
    信美房屋仲介公司亦已收取仲介服務費49,000元，此亦有統
    一發票影本可參（見本院卷第16頁），惟關於前述房屋之增
    建部分供車庫使用之權利可能隨時有遭第三人收回之危險存
    在，然原告猶願意買受前揭房屋等情，業如前述，被告信美
    房屋仲介公司之人員居間仲介，亦提示前揭訴外人呂德一與
    唐美玲簽署之協議書影本供原告參酌，且將該協議書影本作
    為該不動產買賣契約書之附件，尚難認為被告信美房屋仲介
    公司之經紀人員於居間仲介原告與被告乙○○間就前揭房屋
    成立買賣關係時，有何故意或過失，並因而導致原告受有損
    害，而原告主張被告信美房屋仲介公司之經紀人員有故意或
    過失而使其受有損害之有利於己之事實，並未另加舉證證明
    其真實，自不得主張依關於不完全給付損害賠償之規定請求
    被告信美房屋仲介公司賠償；另關於原告主張依消費關係請
    求被告信美房屋仲介公司賠償部分，依據消費者保護法第7
    條第1 項規定：「從事設計、生產、製造商品或提供服務之
    企業經營者，於提供商品流通進入市場，或提供服務時，應
    確保該商品或服務，符合當時科技或專業水準可合理期待之
    安全性。」、第3 項規定：「企業經營者違反前二項規定，
    致生損害於消費者或第三人時，應負連帶賠償責任。但企業
    經營者能證明其無過失者，法院得減輕其賠償責任。」，以
    不動產仲介經紀而言，依據不動產經紀業管理條例第24條規
    定：「雙方當事人簽訂租賃或買賣契約書時，經紀人應將不
    動產說明書交付與委託人交易之相對人，並由相對人在不動
    產說明書上簽章。」、「前項不動產說明書視為租賃或買賣
    契約書之一部分。」，而被告乙○○所出售之前揭房屋原來
    是由乙○○委託有巢氏房屋市公所加盟店即金永和房屋仲介
    股份有限公司出售，故該不動產說明書乃係由金永和房屋仲
    介股份有限公司製作，且有經原告之妻李莉娜簽名確認，此
    有被告所提出之有巢氏房屋市公所加盟店金永和房屋仲介股
    份有限公司興南豪華一樓不動產說明書影本在卷可參（見本
    院卷第40至44頁），故可見被告信美房屋仲介公司於從事原
    告與被告乙○○間前揭房屋之買賣契約之居間仲介時，並無
    何過失存在，原告主張被告信美房屋仲介公司應依消費關係
    賠償其損害，亦非可採。
四、關於被告住商實業股份有限公司部分：
    原告主張被告住商實業股份有限公司（下稱被告住商實業公
    司）應就被告信美房屋仲介公司與之所簽訂之房屋仲介契約
    負表見代理之責任，並應對該契約所生損害賠償與被告信美
    房屋仲介公司負連帶賠償責任一節，為被告住商實業公司所
    否認，並抗辯稱被告信美房屋仲介有限公司以加盟之方式，
    使用被告住商實業公司之『住商不動產』服務標章，與被告
    住商實業公司無任何僱傭關係，自無連帶責任之存在等語。
    按「表見代理，乃代理人無代理權，而表面上足使第三人信
    其有代理權之代理，故基本上必須有代理行為為其前提要件
    ，亦即代理人之行為必須以本人名義為之，否則無由成立。
    」，此有最高法院78年台上字第864 號判決要旨可參；經查
    ，本件信美房屋仲介公司雖因加盟關係而獲被告住商實業公
    司之服務標章「住商不動產」，惟原告委託購買前述臺北縣
    中和市○○路○ 段74巷8 號1 樓房屋之房屋仲介契約之締約
    相對人乃「住商不動產中和中山加盟店信美房屋仲介有限公
    司」，此有原告所提出不動產買賣契約書影本在卷可參（見
    本院卷第6 頁至15頁），原告主張被告信美房屋仲介公司為
    被告住商實業公司之中和中山分公司一節，並非可採；足見
    與原告締約之契約相對人乃信美房屋仲介公司以自己之名義
    與原告訂定房屋買賣仲介服務契約，被告信美房屋仲介公司
    並無以被告住商實業公司之名義與原告締約，則被告住商實
    業公司既非契約當事人，可見被告信美房屋仲介公司於與原
    告締結該房屋仲介服務契約時，並無代理被告住商實業公司
    之代理行為存在，既無代理行為存在，依前揭說明，自無成
    立表見代理之餘地；且所謂主張表見代理乃係在主張名義人
    應負契約之責任，而對之主張契約之權利，其主張自與要求
    無權代理之行為人應負契約責任處於互斥之狀態，原告又主
    張被告信美房屋仲介公司應負不完全給付責任，又主張被告
    住商實業公司應負表見代理而負契約不完全給付之責任，自
    屬矛盾。從而，原告主張被告住商實業公司應負表見代理之
    責任而與被告信美房屋仲介公司負連帶賠償責任一節，自屬
    無可採。
五、綜上所述，原告主張被告乙○○應負債務不履行之不完全給
    付及瑕疵擔保責任，被告信美房屋仲介公司應負不完全給付
    及消費責任，被告住商實業公司應就被告信美房屋仲介公司
    之行為負表見代理之責任等情俱無可採，故其請求被告應連
    帶給付原告60萬元及自起訴狀繕本送達翌日起至清償日止按
    週年利率百分之五計算之利息，均為無理由，均應予駁回。
    原告假執行之聲請，因訴之駁回而失所附麗，應併予駁回。
肆、本件事證已臻明確，兩造其餘主張及攻擊防禦方法與證據，
    經本院斟酌後，與本件判決結果已不生影響，故不一一論列
    ，附此敘明。
伍、結論：原告之訴為無理由，依民事訴訟法第78條判決如主文
    。
中　　華　　民　　國　　96　　年　　10　　月　　23　　日
            民事第一庭  法  官  許  瑞  東
以上正本證明與原本無異
如對本判決上訴，須於判決送達後20日內向本院提出上訴狀
中　　華　　民　　國　　96　　年　　10　　月　　23　　日
                        書記官  賴  玉  芬
